【裁判字號】    97,易,3208
【裁判日期】    971203
【裁判案由】    詐欺
【裁判全文】
臺灣臺中地方法院刑事判決  97年度易字第3208號
公  訴  人  臺灣臺中地方法院檢察署檢察官
被      告  乙○○
上列被告因詐欺案件，經檢察官提起公訴（97年度偵字第14827
號），本院判決如下：
    主    文
乙○○共同意圖為自己不法之所有，以詐術使人將本人之物交付
，處有期徒刑捌月。
    事    實
一、乙○○可預見金融機構帳戶係個人理財之重要工具，關係個
    人財產、信用之表徵，如供非本人使用，有供作財產犯罪用
    途之可能，竟仍不顧他人可能遭受財產損害之危險，基於即
    使發生亦不違反其本意之幫助詐欺取財之不確定故意，於民
    國九十七年四月十五日十三時前之某時許，先將其所有之華
    南商業銀行清水分行（下稱華南銀行清水分行）帳號000
    000000000號帳戶之帳號，提供予位於大陸地區某
    詐欺集團成員即真實姓名年籍不詳綽號「阿賓」之成年男子
    （下稱「阿賓」）使用。嗣「阿賓」及其所屬之詐欺集團成
    員（均為成年人），於取得乙○○所提供之上開帳戶資料後
    ，即共同基於意圖為自己不法所有之詐欺取財犯意聯絡，由
    該詐欺集團之成員佯裝為警務人員，於同日十三時十分許，
    透過電話向丁○○佯稱：因高雄警方查獲詐欺集團，其名下
    帳戶資料遭外洩，所有帳戶將遭凍結，須將帳戶內之現金匯
    至乙○○檢察官之帳戶暫時監管，如此方可以單子隨時提領
    現金等語，致丁○○信以為真而陷於錯誤，隨即前往位於臺
    北市○○路一四九號之華南商業銀行萬華分行，將新臺幣（
    下同）二十萬元，匯往詐騙集團指定前揭乙○○之華南銀行
    清水分行帳戶內。嗣於同日十六時許，乙○○接獲「阿賓」
    自大陸地區之來電，乙○○乃進一步應允「阿賓」之要求協
    助領款，而與之共同基於意圖為自己不法所有之詐欺取財犯
    意聯絡，由乙○○持自己所申請前揭之華南銀行清水分行帳
    戶之金融卡，至銀行之自動櫃員機前，分五次提領丁○○遭
    詐騙所匯入帳戶之現金十萬元，但因金融卡提領每日上限為
    十萬元，乙○○乃聽從「阿賓」之指示，前往臺中縣大甲鎮
    某便利商店前，將前揭提領之十萬元現金，連同前揭華南銀
    行清水分行帳戶金融卡，一併交付與綽號「阿賓」所屬詐欺
    集團另一真實姓名、年籍不詳之成年成員，欲於同月十六日
    凌晨零時過後，再提領剩餘之十萬元現金，而共同與該詐欺
    集團成員完成詐欺取財行為。嗣丁○○匯款後，發覺受騙，
    經報警處理並將乙○○前揭華南銀行清水分行帳戶列為警示
    帳戶，方使該詐欺集團成員未能提領前揭剩餘之十萬元匯款
    。
二、案經臺中縣警察局清水分局報告臺灣臺中地方法院檢察署檢
    察官偵查起訴。
    理    由
壹、程序方面：
一、按刑事訴訟法第一百五十九條第一項規定：「被告以外之人
    於審判外之言詞或書面陳述，除法律有規定者外，不得作為
    證據。」其立法意旨，乃在於確保被告之反詰問權。同法第
    一百五十九條之五第一項規定：「被告以外之人於審判外之
    陳述，雖不符前四條之規定（同法第一百五十九條之一至第
    一百五十九條之四），而經當事人於審判程序同意作為證據
    ，法院審酌該言詞陳述或書面陳述作成時之情況，認為適當
    者，亦得為證據。」同法條第二項規定：「當事人、代理人
    或辯護人於法院調查證據時，知有刑事訴訟法第一百五十九
    條第一項不得為證據之情形，而未於言詞辯論終結前聲明異
    議者，視為有前項之同意。」其立法意旨，則在於確認當事
    人對於傳聞證據有處分權，得放棄反對詰問權，同意傳聞證
    據可作為證據；但因我刑事訴訟法尚非採澈底之當事人進行
    主義，乃又限制以法院認為適當者，始得為證據。因此，當
    事人同意或依法視為同意某項傳聞證據作為證據使用者，實
    質上即表示有反對詰問權之當事人已放棄其反對詰問權，如
    法院認為適當，不論該傳聞證據是否具備刑事訴訟法第一百
    五十九條之一至第一百五十九條之四所定情形，均容許作為
    證據；換言之，當事人放棄對原陳述人行使反對詰問權者，
    屬於證據傳聞性之解除行為，如法院認為適當，即容許該傳
    聞證據作為證據，不以未具備刑事訴訟法第一百五十九條之
    一至第一百五十九條之四所定情形為前提，非常上訴意旨認
    以未具備該等情形為前提，尚有誤解。又法院於何種情況，
    得認為適當，應審酌該傳聞證據作成時之情況，如該傳聞證
    據之證明力明顯過低或係違法取得，即得認為欠缺適當性；
    惟是否適當之判斷，係以當事人同意或視為同意為前提，即
    當事人已無爭議，故法院除於審理過程中察覺該傳聞證據之
    作成欠缺適當性外，毋庸特別調查，而僅就書面記載之方式
    及其外觀審查，認為無問題而具有適當性即可，最高法院九
    十七年度臺非字第五號判決意旨參照。又前揭同法第一百五
    十九條之五第二項規定，乃係基於證據資料愈豐富，愈有助
    於真實發現之理念，酌採當事人進行主義之證據處分權原則
    ，並強化言詞辯論主義，透過當事人等到庭所為之法庭活動
    ，在使訴訟程序順暢進行之要求下，承認傳聞證據於一定條
    件內，得具證據適格。此種「擬制同意」，因與同條第一項
    之明示同意有別，實務上常見當事人等係以「無異議」或「
    沒有意見」表示之，斯時倘該證據資料之性質，已經辯護人
    閱卷而知悉，或自起訴書、原審判決書之記載而了解，或偵
    、審中經檢察官、審判長、受命法官、受託法官告知，或被
    告逕為認罪答辯或有類似之作為、情況，即可認該相關人員
    於調查證據之時，知情而合於擬制同意之要件，亦有最高法
    院九十六年度臺上字第四一七四號判決意旨可資參照。
二、查被告對於本判決所引用之下列各項證據方法之證據能力，
    於本院審理時均表示無意見而不爭執其證據能力（本院卷第
    十七頁反面、第六十頁反面），視為有刑事訴訟法第一百五
    十九條之五第一項之同意，揆諸前開說明，該等被告以外之
    人於審判外所為言詞或書面陳述，其證據傳聞性已解除；且
    由本院歷次審理過程觀之，並未察覺前開傳聞證據之作成欠
    缺適當性，且由該等傳聞證據之筆錄或文書記載方式及其外
    觀審查，其等之作成亦無問題而有適當性，依刑事訴訟法第
    一百五十九條之五之規定，自得作為證據，合先敘明。
貳、實體方面：
一、訊據被告固不否認前揭提供帳號，並持金融卡前往提領十萬
    元等事實，惟矢口否認有何共同詐欺取財之犯行，辯稱：伊
    係向友人「王冊沅」借錢，「王冊沅」要求伊提供帳號，要
    匯二十萬元至伊帳戶內，伊可借用二萬元，並提領十萬元，
    扣除所借之二萬元後，將其餘八萬元及金融卡交給「王冊沅
    」之母親，再由其母親於隔日提領剩下之十萬元，伊並無詐
    欺犯行云云。然查：
（一）被告於前揭時、地，提供帳號供「阿賓」作為詐欺集團之
      被害人匯款所用，另證人即被害人丁○○（下稱證人丁○○）遭詐騙後匯款至前揭帳戶，並由被告持金融卡前去提
      領等情，除有被告前揭部分陳述外，復有證人丁○○於警
      詢之指訴，及證人丁○○匯款至被告帳戶之華南銀行活期
      性存款憑條收據、被告前揭華南銀行清水分行帳戶之開戶
      資料、存款往來明細表等在卷可證，自堪信為真實。
（二）被告雖以前揭等詞置辯，惟查：
  １、被告所提之「王冊沅」，固有其人，雖有卷附法務部戶役
      政連結作業系統查詢表乙紙在卷可稽，但被告於警詢及偵
      查中，均迭稱係受一名「阿賓」之大陸地區成年男子指示
      ，乃遲至本院準備程序時始初次提及「王冊沅」之人，其
      辯詞可信性，即值深疑；復觀之被告迭稱將提領之十萬元
      現金，扣除所商借之二萬元後，將餘款八萬元交付於「王
      冊沅」之母親即證人丙○○乙節，為證人丙○○於本院審
      理時否認在卷，另證人丙○○亦結證稱並不認識被告等語
      （參本院卷第五十九頁反面），而證人即「王冊沅」之胞
      妹甲○○亦於本院隔離訊問時，證述不曾見過被告，復未
      曾見過被告拿錢於證人丙○○等語（參本院卷第六十頁）
      ，衡之證人丙○○與甲○○之證述前後一致且互核相符，
      復無構陷被告之動機，應堪採信。
  ２、就「王冊沅」目前位在大陸地區經商乙節，被告所述雖又
      與證人丙○○、甲○○所述相符，但「王冊沅」對證人丙○○之金錢供應，據證人丙○○於本院審理時結證稱：「
      王冊沅」有拿錢給伊，但都是從大陸回家後拿現金給伊，
      不曾用匯錢之方式，亦不曾委託被告拿錢給伊，「王冊沅
      」於九十七年農曆過年及十一月初曾回臺過，該二次返臺
      均無交代曾請朋友拿錢給伊等語（參本院卷第五十九頁反
      面）；與證人甲○○於本院審理時隔離訊問之結證：伊未
      見過被告，「王冊沅」現在人在大陸，並不常回來，且十
      一月初回臺時，未提及曾託人拿錢給證人丙○○等語（參
      本院卷第六十頁、六十頁反面），其中就證人丙○○、甲○○並不認識被告、「王冊沅」不曾委由他人交付金錢給
      證人丙○○、九十七年十一月回臺時，「王冊沅」未提及
      曾委託他人代交金錢於證人丙○○等情證述一致，自堪信
      為真實。
  ３、又依被告所有上開帳戶之交易明細表所示，於九十六年一
      月至十二月，有密集且固定之使用紀錄，惟於九十六年十
      二月二十四日將帳戶之餘額領罄後，即未再有任何交易紀
      錄，直至九十七年四月十五日，才有證人丁○○遭詐騙之
      款項匯入，有交易明細表一紙在卷可稽（警卷第十七頁）
      。顯見，被告自九十六年十二月二十四日後，該帳戶之交
      易往來即陷於停頓，且觀之上開帳戶歷次使用紀錄，在匯
      入款項部分，均係來自於「源興紡織」即被告原先之工作
      單位，顯然該帳戶係供作請領薪資所用，而本件行為時，
      被告已不在源興紡織上班等情，業據被告於偵查中自承在
      卷（偵卷第六頁上方），故該帳戶對被告而言，原使用之
      情形已不存在，係處於可有可無之狀態，被告將之提供他
      人使用，自屬可能。
  ４、又當今金融帳戶之申請甚為簡易方便，亦無信用問題，故
      「王冊沅」若欲委託被告代轉金錢於證人丙○○，以「王
      冊沅」與證人丙○○係母子關係，關係甚近，大可直接匯
      入證人丙○○或甲○○之帳戶內，焉有反倒大費周章，委
      由證人丙○○、甲○○均不認識之被告代轉之理？且衡之
      常情，與己並不認識之陌生人，以己子之名義，交付八萬
      元於己，並聲稱係己子所委託交付，倘被告所辯為真，作
      為收受人之證人丙○○，必會深覺情形有異而拒絕接受；
      又被告既自稱向「王冊沅」借二萬元，「王冊沅」卻先匯
      入二十萬元，再委託被告轉交，佐以匯入金額顯然高於商
      借金錢甚多，倘被告監守自盜，將該二十萬元侵占私吞，
      對「王冊沅」而言，豈不損失慘重？故倘「王冊沅」真欲
      透過被告交付金錢，以被告與證人丙○○、甲○○之關係
      不近，且未曾謀面，已難認與被告有何特殊之情誼，且若
      該存入被告所提供帳戶內之金額係合法之款項，何以該自
      稱「王冊沅」之成年人不能使用其個人所有或至親即證人
      丙○○或甲○○之帳戶，而須將款項匯入被告所提供之上
      開帳戶後，再由被告提領之理，況被告於偵查中亦自承當
      時覺得「怪怪的」等語（參偵卷第六頁中間）。凡此，均
      足證被告上開所辯顯與常情不符，殊難採信。再者，「王
      冊沅」如有使用帳戶匯款於證人丙○○之需要，自可自行
      開戶或匯入證人丙○○、甲○○之帳戶內，不僅方便，且
      較值得信賴，既如前述，故如非供作犯罪出入之帳戶或其
      他不法目的，應無隱匿自己名義帳戶而使用他人金融帳戶
      之必要；又邇來利用各種名義，進行詐欺取財之犯罪類型
      層出不窮，該等犯罪多數均係利用人頭帳戶作為出入帳戶
      ，並經媒體廣為披載，被告係成年且智力成熟之人，對此
      應知之甚詳，竟仍將上開帳戶帳號提供予「阿賓」使用，
      事後復以借款為由卸責，足見被告確有詐欺取財罪之犯意
      聯絡甚明。
  ５、又被告使用之行動電話0000000000號之雙向通
      聯紀錄顯示，被告於九十七年四月十五日十五時零六分許
      ，被告確實有撥出於0000000000000000
      號之大陸地區電話，並於九十七年四月十五日十五時四十
      二分（撥入）、十五時四十六分（撥入）、十六時十七分
      （撥入）、十六時二十四分（撥出）、十六時二十七分（
      撥出）、十六時三十七分（撥入）、十六時五十一分（撥
      入）、二十一時四十四分（撥入）、二十一時五十二分（
      撥入）、四月十六日一時五十分（撥出）、二時零一分（
      撥出）等密集通話紀錄（本院卷第三十一頁至三十二頁）
      ，但該號碼（0000000000000000）並非
      「王冊沅」所使用之電話號碼乙節，業據證人甲○○當庭
      檢視其手機後稱「王冊沅」所使用之電話為000000
      0000000號（本院卷第六十二頁），已有明顯不符
      ；另對照卷附被告之雙向通聯紀錄，均未見有前揭證人甲○○所稱「王冊沅」所使用之電話號碼，故被告於警詢、
      偵查中所稱係受一名大陸地區男子「阿賓」所託，較為可
      信，其於本院準備程序及審理時所稱之「王冊沅」，乃係
      事後為圖卸責之詞，不足採信。
  ６、綜上所述，被告既自承受「阿賓」之大陸地區成年男子所
      託，提供自己之銀行帳戶供「阿賓」使用，復依其指示前
      往領款，被告嗣於本院準備程序及審理時砌詞否認，無非
      推諉之虛詞，均不可採，其犯行明確，堪以認定。
二、核被告所為，係犯刑法第三百三十九條第一項之詐欺取財罪
    。又按刑法上所謂幫助他人犯罪，係指就他人之犯罪加以助
    力，使其易於實施之積極的或消極的行為而言。如在正犯實
    施前，曾有幫助行為，其後復參與犯罪構成要件之行為者，
    即已加入犯罪之實施，其前之低度行為應為後之高度行為所
    吸收，仍成立共同正犯，不得以從犯論，最高法院二十四年
    上字第三二七九號判例意旨參照。又正犯、從犯之區別，係
    以其主觀之犯意及客觀之犯行為標準，凡以自己犯罪之意思
    而參與犯罪，無論其所參與者是否犯罪構成要件之行為，皆
    為正犯，其以幫助他人犯罪之意思而參與犯罪，其所參與者
    ，苟係犯罪構成要件之行為，亦為正犯，必以幫助他人犯罪
    之意思而參與犯罪，其所參與者又為犯罪構成要件以外之行
    為，始為從犯（最高法院二十五年上字第二二五三號判例參
    照）。另共同正犯之意思聯絡，原不以數人間直接發生者為
    限，即有間接之聯絡者，亦包括在內，如甲分別邀約乙、丙
    犯罪，雖乙、丙間彼此並無直接之聯絡，亦無礙於其為共同
    正犯之成立（最高法院七七年臺上字第二一三五號判例意旨
    參照）。經查，本件被告先提供帳戶提供「阿賓」使用，主
    觀上雖係基於幫助詐欺取財之不確定故意，但之後更進一步
    應允「阿賓」之所託，將帳戶內之轉帳匯款提領並交付予綽
    號「阿賓」所屬詐欺集團另一真實姓名、年籍不詳之成年成
    員，核屬已參與詐欺取財罪之構成要件行為，揆諸前揭判例
    意旨，其前之幫助低度行為應為其後之正犯高度行為所吸收
    ，是被告與「阿賓」及其所屬之詐欺集團成員間，有犯意聯
    絡及行為分擔，自應論以共同正犯。爰審酌被告素行素行尚
    佳，有臺灣高等法院被告前案紀錄表乙紙在卷可參，但率爾
    提供帳戶供他人作為詐欺取財工具，增加犯罪偵查機關查察
    犯罪困難、致被害人受騙而匯款至被告所提供之帳戶，且進
    而參與提領金錢之犯行，且被害人遭詐騙金額不少，及被告
    犯罪後矢口否認犯行，並未賠償被害人所受損害，犯後態度
    不佳等一切情狀，量處如主文所示之刑。
據上論斷，應依刑事訴訟法第二百九十九條第一項前段，刑法第
二十八條、第三百三十九條第一項，刑法施行法第一條之一第一
項、第二項前段，判決如主文。
本案經檢察官戊○○到庭執行職務。
中    華    民    國    97    年    12    月    3     日
                  刑事第十一庭  審判長法  官  王世華
                                      法  官  丁智慧
                                      法  官  林慶郎
以上正本證明與原本無異
如不服本判決，應於收受本判決後十日內向本院提出上訴書狀，
其未敘述上訴理由者，並得於提起上訴後十日內向本院補提理由
書狀（均須按他造當事人之人數附繕本）「切勿逕送上級法院」
                                      書記官  廖春玉
中    華    民    國    97    年    12    月    3     日
附錄本案論罪科刑法條全文：
中華民國刑法第339條
（普通詐欺罪）
意圖為自己或第三人不法之所有，以詐術使人將本人或第三人之
物交付者，處5年以下有期徒刑、拘役或科或併科1千元以下罰金
。
以前項方法得財產上不法之利益或使第三人得之者，亦同。
前二項之未遂犯罰之。


司法院資訊處製作；財團法人民間司法改革基金會備份。
